【裁判字號】    96,訴,1905
【裁判日期】    970131
【裁判案由】    偽造文書等
【裁判全文】
臺灣臺北地方法院刑事判決              96年度訴字第1905號
公  訴  人  臺灣臺北地方法院檢察署檢察官
被      告  乙○○
上列被告因偽造文書等案件，經檢察官提起公訴（九十六年度偵
緝字第二三七九九號），被告於準備程序中先就被訴事實為有罪
之陳述，經本院告以簡式審判之旨，並聽取當事人之意見後，本
院合議庭裁定行簡式審判程序後，本院判決如下：
    主  文
乙○○意圖為自己不法之所有，侵占遺失物，累犯，處罰金新臺
幣壹仟元，如易服勞役，以新臺幣壹仟元折算壹日。
乙○○行使偽造私文書，足以生損害於他人，累犯，處有期徒刑
月，如易科罰金，以新臺幣壹仟元折算壹日。如附表編號一、
二所示偽造之署押均沒收。又行使偽造私文書，足以生損害於他
人，累犯，處有期徒刑月，如易科罰金，以新臺幣壹仟元折算
壹日。如附表編號一、三所示偽造之署押沒收。應執行有期徒刑
伍月，如易科罰金，以新臺幣壹仟元折算壹日。如附表所示偽造
之署押均沒收。
    事  實
一、乙○○前於民國九十五年十二月間，因犯竊盜罪，經本院以
    九十六年度簡字第三號判決判處有期徒刑三月確定，嗣經本
    院以九十六年度聲減字第七八０號裁定減為有期徒刑一月十
    五日，於九十六年八月三日易科罰金執行完畢。
二、乙○○於九十六年十月二十九日下午四時許，在臺北市○○
    區○○街一三五號八樓之三電梯旁之鞋櫃，拾獲甲○○所有
    、遺失於該處之黑色皮夾一只，內有甲○○之國民身分證一
    張、中國信託商業銀行金融卡二張（起訴書誤載為一張）及
    中國信託商業銀行信用卡一張（卡號為000000000
    0000000）等財物，竟意圖為自己不法之所有予以侵
    占入己後，乃萌生行使偽造私文書及意圖為自己不法所有之
    犯意，先於上開信用卡背面之簽名欄內偽簽甲○○之署押一
    枚，而偽造完成令人足以知悉係表示甲○○在該信用卡有效
    期限內有權使用該信用卡之辨識及證明私文書後，旋於同日
    下午四時十三分許，前往臺北市○○區○○街五四號誠品百
    貨一樓ＣＡＭＰＥＲ鞋店，佯以甲○○之身分，向該鞋店不
    知情之店員出示行使前述信用卡，而向該鞋店不知情之店員
    施用詐術佯裝其為該信用卡之合法持卡人，使該鞋店不知情
    之店員因此陷於錯誤，認為係甲○○本人持卡消費，而先使
    用該信用卡列印出簽帳單，由乙○○假冒甲○○名義偽造其
    署押於如附表編號二所示之簽帳單上，偽造甲○○名義確認
    消費金額為新臺幣（下同）六千零八十元之簽帳單私文書，
    交還予該鞋店不知情之店員行使核對，而詐得六千零八十元
    之鞋子一雙得手，足以生損害於甲○○、中國信託商業銀行
    及ＣＡＭＰＥＲ鞋店對於信用卡持卡人身分核對之正確性。
    乙○○復於同日下午四時三十七分許，前往臺北市萬華區○
    ○○路七十號二樓十四室真愛時尚精品店，欲結帳購買價值
    一萬六千元之ＬＶ皮包一只時，復以前述同一方式，向該店
    不知情之店員陳秀雲出示行使前述信用卡，而向陳秀雲施用
    詐術佯裝其為該信用卡之合法持卡人，使陳秀雲因此陷於錯
    誤，認為係甲○○本人持卡消費，而先使用該信用卡列印出
    簽帳單，由乙○○假冒甲○○名義偽造其署押於如附表編號
    三所示之簽帳單上，偽造甲○○名義確認消費金額為一萬六
    千元之簽帳單私文書，交還予陳秀雲行使核對先使用該信用
    卡，足以生損害於甲○○及中國信託商業銀行，嗣因陳秀雲
    於核對簽帳單時察覺有異，隨即去電詢問中國信託商業銀行
    ，經確認乙○○非上開信用卡真正持卡人，即報警處理，乙
    ○○乃未得逞，並當場為警查獲，而查知上情。
二、案經甲○○訴由臺北市政府警察局萬華分局移送臺灣臺北地
    方法院檢察署檢察官偵查起訴。
    理  由
一、證據之認定：
    上開事實一之部分，業據告訴人甲○○及證人即被害人陳秀
    雲於警詢時指述明確（告訴人甲○○部分，偵查卷第二十頁
    至第二五頁參照；證人陳秀雲部分，偵查卷第二六、二七頁
    參照），且有中國信託商業銀行信用卡（卡號為00000
    00000000000）影本、如附表編號二、三所示簽
    帳單二紙及贓物認領保管單一紙在卷可證（偵查卷第三一頁
    至第三四頁參照），且被告乙○○亦於本院九十七年一月八
    日審理時供承不諱（本院當日審判筆錄參照），是依(一)告訴
    人甲○○之指述、(二)證人陳秀雲之證述、(三)上開信用卡影本
    一紙、(四)如附表編號二、三所示簽帳單二紙及(五)贓物認領保
    管單一紙等補強證據已足資擔保被告於本院審理時所為之上
    開任意性自白具有相當程度之真實性，而得確信被告前述自
    白之犯罪事實確屬真實，從而依刑事訴訟法第一百五十六條
    第一項及第二項規定，本院自得依被告前述自白及該補強證
    據認定被告確有為前述侵占遺失物、行使偽造私文書及詐欺
    取財等犯行，本件事證明確，被告之犯行堪以認定。
二、論罪科刑之法律適用：
  (一)查被告乙○○拾獲甲○○之黑色皮夾一只（內有甲○○之國
    民身分證、中國信託商業銀行金融卡及信用卡各一張）後侵
    占入己之行為，核係犯刑法第三百三十七條之侵占遺失物罪
    。
  (二)查被告於如附表編號一所示之信用卡背面簽名欄及如附表編
    號二所示簽帳單簽名欄上偽造甲○○之署押，復持之向不知
    情之店員行使，使店員陷於錯誤，而交付財物之行為，核其
    所為，係犯刑法第二百十六條、第二百十條之行使偽造私文
    書罪及同法第三百三十九條第一項之詐欺取財罪。其偽造署
    押後，用以偽造私文書後，進而行使，偽造署押之低度行為
    應為偽造私文書之高度行為所吸收，偽造私文書之低度行為
    應為行使之高度行為所吸收，均不另論罪。被告以一行為觸
    犯行使偽造私文書罪及詐欺取財罪，為想像競合犯，依刑法
    第五十五條之規定，應從重之行使偽造私文書罪處斷。
  (三)另被告於如附表編號三所示之簽帳單簽名欄上偽造甲○○之
    署押，復持之向不知情之陳秀雲行使，因陳秀雲察覺有異，
    並未交付財物，始未得逞之行為，核其所為，係犯刑法第二
    百十六條、第二百十條之行使偽造私文書罪及同法第三百三
    十九條第三項、第一項之詐欺取財未遂罪。公訴人雖未引用
    詐欺取財未遂條文，惟經實行公訴全程到庭之檢察官於本院
    九十七年一月八日審理時，當庭以言詞更正此部分之起訴法
    條（本院當日審判筆錄參照），附此敘明。其偽造署押後，
    用以偽造私文書後，進而行使，偽造署押之低度行為應為偽
    造私文書之高度行為所吸收，偽造私文書之低度行為應為行
    使之高度行為所吸收，均不另論罪。被告以一行為觸犯行使
    偽造私文書罪及詐欺取財未遂罪，為想像競合犯，依刑法第
    五十五條之規定，應從重之行使偽造私文書罪處斷。
  (四)被告所犯侵占遺失物罪、行使偽造私文書罪及行使偽造私文
    書罪等三罪，犯意各別，罪名不同，應分論併罰之。
  (五)查被告有如事實一之部分所載之犯罪科刑執行情形，有臺灣
    高等法院被告前案紀錄表一份及被告所犯前開案件之判決書
    、裁定書等件在卷可稽，其前受有期徒刑執行完畢，於五年
    以內故意再犯本件有期徒刑以上之罪，為累犯，應依刑法第
    四十七條第一項之規定，加重其刑。
  (六)爰審酌被告犯罪之手段、智識程度、所生危害，所得財物不
    多，及犯罪後尚能坦承犯行、態度良好等一切情狀，量處如
    主文所示之刑，就罰金部分諭知易服勞役之標準，就徒刑部
    分諭知易科罰金之折算標準，並就徒刑部分定其應執行之刑
    。
  (七)如附表所示甲○○之署押均為被告所偽造，業據被告供承在
    卷，已如前述，爰依刑法第二百十九條之規定，不論屬於犯
    人與否，均由本院宣告沒收之。
據上論斷，應依刑事訴訟法第二百七十三條之一第一項、第二百
九十九條第一項前段，刑法第二百十六條、第二百十條、第三百
三十七條、第三百三十九條第一項、第三項、第五十五條、第五
十一條第五款、第九款、第十款、第四十七條第一項、第四十一
條第一項前段、第四十二條第三項前段、第二百十九條，刑法施
行法第一條之一，判決如主文。
本案經檢察官呂俊儒到庭執行職務。
中    華    民    國    97    年    1     月    31    日
                  刑事第九庭    法  官  林怡秀
本件正本證明與原本無異。
如不服本判決，應於判決送達後十日內向本院提出上訴狀（應抄
附繕本）。告訴人甲○○如對於本判決不服者，應具備理由請求
檢察官上訴，其上訴期間之計算係以檢察官收受判決正本之日期
為準。
                                書記官  張汝琪
中    華    民    國    97    年    1     月    31    日
附表：
┌──┬────────────────────────┐
│編號│應沒收之署押                                    │
├──┼────────────────────────┤
│ 一 │中國信託商業銀行信用卡（卡號為000000000│
│    │0000000）背面簽名欄上偽造甲○○之署押壹枚│
├──┼────────────────────────┤
│ 二 │交易時間為九十六年十月二十九日十六時十三分二秒、│
│    │交易金額為六千零八十元之簽帳單簽名欄上偽造甲○○│
│    │之署押壹枚                                      │
├──┼────────────────────────┤
│ 三 │交易時間為九十六年十月二十九日十六時三十七分十六│
│    │秒、交易金額為一萬六千元之簽帳單簽名欄上偽造林希│
│    │晶之署押壹枚                                    │
└──┴────────────────────────┘
附錄本案論罪科刑法條全文：
中華民國刑法第二百十條
偽造、變造私文書，足以生損害於公眾或他人者，處五年以下有
期徒刑。
中華民國刑法第二百十六條
行使第二百十條至第二百十五條之文書者，依偽造、變造文書或
登載不實事項或使登載不實事項之規定處斷。
中華民國刑法第三百三十七條
意圖為自己或第三人不法之所有，而侵占遺失物、漂流物或其他
離本人所持有之物者，處五百元以下罰金。
中華民國刑法第三百三十九條
意圖為自己或第三人不法之所有，以詐術使人將本人或第三人之
物交付者，處五年以下有期徒刑、拘役或科或併科一千元以下罰
金。
以前項方法得財產上不法之利益或使第三人得之者，亦同。
前二項之未遂犯罰之。


司法院資訊處製作；財團法人民間司法改革基金會備份。
